臺灣高等法院臺南分院刑事裁定
110年度毒抗字第683號
抗  告  人  王子滐

上列抗告人因聲請觀察、勒戒案件，不服臺灣臺南地方法院中華
民國110年8月11日110年度毒聲字第802號裁定提起抗告，本院裁
定如下：
    主  文
抗告駁回。
    理  由
一、抗告意旨略以：希望可以由觀察勒戒改為戒癮治療，因為抗
    告人目前還就讀大學，白天從事防水相關工作，平常與父親
    、祖母及哥哥同住，每月須分擔家計新臺幣1萬元，請求以
    戒癮治療代替懲罰，否則對於學校、工作、家庭均有很大影
    響等語。
二、經查：
㈠、抗告人於民國110年4月20日15時許，在臺南市○○區○○○街00巷
    00號施用第二級毒品大麻1次，嗣於同日17時47分，為警經
    其同意後採尿送驗，檢驗結果呈大麻代謝物陽性反應等情，
    除為抗告人所承認外，並有臺南市政府警察局第五分局尿液
    採驗同意書、涉嫌毒品案件送驗尿液及年籍對照表、臺南市
    政府衛生局濫用藥物尿液檢驗結果報告等證據在卷可稽。而
    抗告人未曾受觀察、勒戒，則有臺灣高等法院被告前案紀錄
    表可查，是檢察官聲請裁定令抗告人入勒戒處所觀察、勒戒
    ，核與毒品危害防制條例第20條第1項之規定無違。
㈡、抗告人雖以希望以戒癮治療方式戒除毒癮，請求撤銷原審令
    入勒戒處所觀察、勒戒之裁定，然毒品危害防制條例修正後
    ，對於施用毒品者雖採取多元且以機構外處遇為主之「除刑
    不除罪」刑事政策，機構內之監禁措施則屬最後手段，惟機
    構內之觀察勒戒，與機構外之戒癮治療，同屬刑罰之替代措
    施，均屬治療為重之處遇，對於不適宜進行機構外治療方式
    之被告，檢察官依裁量權之行使聲請以實施觀察、勒戒之方
    式戒除毒癮，並無違背上開毒品危害防制條例修正之立法目
    的。本件依被告供稱：110年4月20日15時許，在臺南市○○區
    ○○○街00巷00號施用第二級毒品大麻1次，同年4月15日22時
    許，在相同地點，施用愷他命（警卷第10頁）等語，核以警
    員於110年4月20日15時許，依原審法院110年聲搜字第436號
    搜索票，前往臺南市○○區○○○街00巷00號執行搜索，扣得在
    場人黃昱辰、黃保戰等人所持有毒品咖啡包共計72包、愷他
    命3包、大麻1包、大麻研磨器、吸食器、K盤等物（同卷第8
    1-82頁），顯見被告除施用大麻外，另有施用愷他命之惡習
    ，有混用毒品之事實。再衡以被告除上開施用毒品犯行外，
    另依其供稱：「我進入臺南市○○區○○○街00巷00號刺青店約2
    個月左右，我一開始進入刺青店就知道該店內有施用毒品，
    大麻由黃保戰提供，愷他命由黃昱辰提供，我取得毒品沒有
    付錢，因為我偶爾會請黃保戰看電影、吃飯、喝飲料，黃保
    戰才提供大麻給我施用，而愷他命放在桌上，黃昱辰說是他
    的，問他說可以用，我才施用」（警卷第8-10頁）、「我有
    購買過毒品，我向「傅○○」、代號「7856」之人購買大麻。
    我在109年10月3日，在我家公園附近向「傅○○」購買大麻1
    包」（同卷第11-12頁）等情，可見抗告人除於驗尿前2個月
    內間，頻繁出入臺南市○○區○○○街00巷00號刺青店外，更早
    於109年10月間，即有獨自購買大麻之情況，則其接觸大麻
    毒品時間至少已達半年以上未曾間斷。再佐以搜索當天在場
    之廖品奕證稱：扣案物是人家拿來刺青店吸食用，他們自己
    會吸食，來刺青店的人經過同意也可以使用，我們有認識刺
    青店的老闆，大家會聚集在那邊聊天，偶爾就會吸食愷他命
    ，在場的會一起用，一開始是1個禮拜去1次，後來就比較頻
    繁，大約2至3天會去1次，去聊天、打牌，偶爾也會吸食毒
    品。我在刺青店有看過大麻、愷他命、咖啡包，大麻、愷他
    命大約是半個菸盒的量，咖啡包大約一包抽取式衛生紙的量
    等語（同卷第36-39頁），則可見抗告人施用大麻之頻率亦
    不低，已有相當之成癮現象，且其有固定取得毒品之管道，
    實非偶然因好奇而施用之情況。
㈢、是以，抗告人有混用毒品之事實，且施用毒品之時間密集，
    並非短暫，亦非偶然為之，更有獨立取得毒品之來源，已顯
    現相當之成癮性，如採取戒癮治療之社區式戒癮處遇，將無
    法發揮矯正毒癮之效，本件檢察官聲請裁定命抗告人實施觀
    察、勒戒，其裁量權之行使並無不當。至於抗告人之家庭狀
    況，並非應否施以觀察、勒戒應考量之因素，自無從以此作
    為撤銷原裁定之理由，一併敘明。
三、綜上，抗告人符合毒品危害防制條例第20條第1項之聲請觀
    察、勒戒要件，檢察官聲請裁定命實施觀察、勒戒，並無裁
    量違法之情況，原裁定依檢察官之聲請，裁定抗告人送勒戒
    處所觀察、勒戒，期間不得逾2月，核無不合，抗告人以上
    開理由提起抗告，請求撤銷原裁定，為無理由，應予駁回。
四、應適用之法律：刑事訴訟法第412條。　　　　　　　　
中　　華　　民　　國　　110 　年　　8 　　月　　31　　日
                  刑事第一庭    審判長法  官　楊清安
                                      法  官　陳顯榮
                                      法　官  蕭于哲
以上正本證明與原本無異。
不得再抗告。
　　　　　                            書記官　徐振玉
中　　華　　民　　國　　110 　年　　8 　　月　　31　　日